【裁判字號】    92,聲再,2
【裁判日期】    920409
【裁判案由】    
【裁判全文】
臺灣宜蘭地方法院民事裁定  九十二年度聲再字第二號
    再審聲請人  乙○○
    再審相對人  甲○○
                        送達處.
右當事人間請求支付命令事件，再審聲請人對於本院民國八十四年四月二十五日確定
之八十四年度宜促字第四五六號支付命令聲請再審，本院裁定如左：
    主      文
再審之聲請駁回。
再審訴訟費用由再審聲請人負擔。
    理      由
一、聲請再審意旨略以：再審聲請人於民國九十二年一月二十八日向銀行辦理貸款事
    宜時，經銀行告知發現財產已遭查封，詎再向臺灣桃園地方法院民事執行處閱卷
    後，方知悉本件再審事由，故再審之期間應自九十二年一月二十八日起算。又鈞
    院八十四年宜促字第四五六號支付命令送達有瑕疵，該支付命令係由再審聲請人
    之母拿姪子張智凱之印章加以收受，惟再審聲請人在桃園地區零工渡日，對此均
    不知情。且系爭支付命令之理由謂陳麗珠向債權人借款新台幣（下同）一百五十
    萬元，並由再審聲請人（原名張旺春）及陳麗蘭擔任連帶保證人，然實際上再審
    聲請人並無對保情事，借據內之簽名蓋章均陳麗珠一人所為，再審聲請人毫不知
    情，此亦經臺灣宜蘭地方法院檢察署不起訴處分，而陳麗珠則經臺灣高等法院以
    八十六年度上訴字第八三二號判決確定。再審聲請人無端受累遭人偽造簽名蓋章
    作保，對權益影響甚大，再審聲請人既未擔任陳麗珠之連帶保證人，與該筆借款
    及應付利息，毫無關係，兩造間並無債權債務關係，系爭支付命令無理由，為此
    請求將該八十四年度宜促字第四五六號支付命令廢棄，並將再審相對人之聲請核
    發支付命令予以駁回。
二、按裁定已經確定，而有民事訴訟法第四百九十六條第一項或第四百九十七條之情
    形者，得準用再審程序編之規定，聲請再審，同法第五百零七條定有明文規定；
    而支付命令依最高法院六十八年度臺上字第二六八四號判例意旨乃係屬裁定之性
    質，故對確定支付命令聲請再審，自亦準用再審程序編之相關規定，先予敘明。
三、次按「再審之訴，應於三十日之不變期間內提起。前項期間，自判決確定時起算
    。但再審之理由知悉在後者，自知悉時起算。再審之訴，自判決確定時起，其再
    審之理由發生於判決確定後者，自發生時起如已逾五年者，不得提起。但以第四
    百九十六條第一項第五款、第六款或第十二款情形為再審之理由者，不在此限。
    」民事訴訟法第五百條定有明文。經查，本院於八十四年三月二十一日核發之八
    十四年度宜促字第四五六號支付命令，係於八十四年三月二十八日送達再審聲請
    人，此業經本院調取上開支付命令卷核閱送達證書屬實，且再審聲請人當時之戶
    籍係設在支付命令送達地址即宜蘭縣壯圍鄉○○路八十二號乙節，亦有戶籍謄本
    可稽。依民事訴訟法第一百三十七條第一項，文書付與同居人應與交付本人生同
    一效力，故系爭支付命令送達再審聲請人時，雖未獲會晤本人，但再審聲請人既
    自承係經其母收受，並於送達證書上用印，揆諸前揭說明，應認支付命令已合法
    達再審聲請人，至再審聲請人何時實際收受或獲知支付命令，尚非所問。又系爭
    支付命令業於八十四年四月二十五日確定，有支付命令卷附確定證明書足憑，再
    審聲請人遲至九十二年二月十一日始聲請再審，除已逾三十日之不變期間外，亦
    已逾五年之時間；且依再審聲請人所陳，本件再審之原因亦即該借用證上之簽名
    遭人偽造之事，乃發生於支付命令確定之前，故前開五年之不變期間依民事訴訟
    法第五百條第三項之規定，應自支付命令確定時起算，而非自再審聲請人知悉時
    起算，是再審聲請人主張其於九十二年一月二十八日方知悉有再審之事由，故並
    未逾聲請再審之時間云云，並非可採。本件再審聲請人聲請本件再審，已逾不變
    期間，於法顯未相符。
四、再按為判決基礎之裁判，需有民事訴訟法第四百九十六條及第四百九十七條所定
    情形者，始得具以對該判決提起再審之訴，同法第四百九十八條亦有規定。另「
    再審之訴，應表明左列各款事項，提出於管轄法院為之：一、當事人及法定代理
    人。二、聲明不服之判決及提起再審之訴之陳述。三、應於如何程度廢棄原判決
    及就本案如何判決之聲明。四、再審理由及關於再審理由並遵守不變期間之證據
    。再審訴狀內，宜記載準備本案言詞辯論之事項。」民事訴訟法第五百零一條復
    定有明文；且如未依上開條文第第一項第四款之規定表明再審理由及關於再審理
    由並遵守不變期間之證據時，其再審之訴即屬不合法，毋庸命其補正，逕予駁回
    之（最高法院六十年度台抗字第五三八號、七十年度台再字第三五號判例可資參
    照）。查本件再審聲請人所提出之聲請狀內，並未表明本件究合於民事訴訟法第
    四百九十六條或第四百九十七條所定之再審事由，顯與民事訴訟法第五百零一條
    第一項第四款之規定不符，是依前開判例意旨，其所為之聲請再審，即屬不合法
    ，本院毋庸命其補正，應逕予駁回。
五、末按，支付命令之聲請，除應表明當事人及法院外，祇須表明請求之標的並其數
    量及請求之原因事實以及應發支付命令之陳述，此觀民事訴訟法第五百十一條之
    規定自明。因債務人依同法第五百十六條對支付命令得不附理由提出異議，故債
    權人在督促程序就其所主張之事實毋庸舉證，從而相對人資為聲請支付命令之債
    權憑證，無論是否有偽造情事，均屬另一問題，相對人應另謀解決，不得逕以債
    權憑證係偽造為由，對於基於督促程序而發之支付命令聲請再審（最高法院六十
    一年度臺抗字第四０七號判例意旨參照）。是以本件再審聲請人主張再審相對人
    執以聲請支付命令之債權憑證即系爭借用證係由訴外人陳麗珠所偽造，陳麗珠並
    經判處罪刑確定，故而對該確定之支付命令聲請再審云云，應僅再審聲請人於相
    對人明知該借用證為偽造猶為強制執行，造成再審聲請人之財產受有損害時，得
    否請求損害賠償之問題，尚不得據此對確定支付命令聲請再審，是其聲請亦非有
    理由，自無從准許。
六、綜上，再審聲請人對本院八十四年度宜促字第四五六號確認支付命令聲請再審，
    並請求廢棄該支付命令，已違民事訴訟法第五百條、第五百零一條第一項第四款
    之規定，顯不合法，亦與最高法院六十一年台抗字第四０七號判例有違，非屬有
    據，應以裁定駁回。
七、據上論結，依民事訴訟法第五百零二條第一項、第二項、第九十五條、第七十八
    條，裁定如主文。
中    華    民   國      九十二      年        四      月      九      日
                             臺灣宜蘭地方法院民事庭
~B審判長法官  楊麗秋
~B法      官  郭淑珍
~B法      官  邱景芬
右正本證明與原本無異。
如對本裁定抗告須於裁定送達後十日內向本院提出抗告狀(須附繕本)。
中      華      民      國    九十二    年      四      月      十四    日
~B法院書記官  沈峰巨


司法院資訊處製作；財團法人民間司法改革基金會備份。
